臺灣新北地方法院刑事判決　　　　110年度交易字第128號
聲　請　人　臺灣新北地方檢察署檢察官
被　　　告　郭榮祥



上列被告因公共危險案件，經檢察官聲請以簡易判決處刑（110
年度速偵字第864號），本院認不宜以簡易判決處刑，改依通常
程序審理（原受理案號：110年度交簡字第880號），並判決如下
：
    主    文
郭榮祥無罪。
    理    由
一、聲請意旨略以：被告郭榮祥於民國110年7月19日13時許至13
    時10分許，在新北市林口區某處，飲用酒類後，因飲酒後已
    達不能安全駕駛動力交通工具之狀態，仍於同日17時40分許
    駕駛車牌號碼000-0000號自用小客車上路，於同日18時3分
    許，行經新北市○○區○○路00號時，不慎與海為翔騎乘之
    車牌號碼000-0000號普通重型機車發生碰撞後，海為翔騎乘
    之機車再撞擊劉人寧所騎乘之車牌號碼000-000號普通重型
    機車，致海為翔、劉人寧均受有傷害。經警獲報到場，並於
    同日18時37分許，對郭榮祥施以酒精濃度測試，測得其吐氣
    所含酒精濃度達每公升0.20毫克。因認被告涉犯刑法第185
    條之3第1項第2款之公共危險罪嫌。
二、按犯罪事實應依證據認定之，無證據不得認定犯罪事實；不
    能證明被告犯罪者，應諭知無罪之判決，刑事訴訟法第154
    條第2項、第301條第1項前段分別定有明文。而事實之認定
    ，應憑證據，如未能發現相當證據，或證據不足以證明，自
    不能以推測或擬制之方法，以為裁判基礎。又依刑事訴訟法
    第161條第1項之規定：檢察官就被告犯罪事實，應負舉證責
    任，並指出證明之方法。因此，檢察官對於起訴之犯罪事實
    ，應負提出證據及說服之實質舉證責任。倘其所提出之證據
    ，不足為被告有罪之積極證明，或其指出證明之方法，無從
    說服法院以形成被告有罪之心證，基於無罪推定之原則，自
    應為被告無罪判決之諭知。且刑事訴訟上證明之資料，無論
    其為直接證據或間接證據，均須達於通常一般人均不致於有
    所懷疑，而得確信其為真實之程度，始得據為有罪之認定，
    若其關於被告是否犯罪之證明未能達此程度，而有合理性懷
    疑之存在，致使無從形成有罪之確信，根據「罪證有疑，利
    於被告」之證據法則，即不得遽為不利被告之認定。
三、本件聲請人認被告涉犯刑法第185條之3第1項第2款之公共危
    險罪嫌，無非係以被告於警詢及偵訊時坦承不諱、證人海為
    翔、劉人寧於警詢中之證述、新北市政府警察局吐氣酒精濃
    度檢測暨拒測法律效果確認單、酒精測定紀錄表、刑法第18
    5條之3案件測試觀察紀錄表、新北市政府警察局舉發違反道
    路交通管理事件通知單、道路交通事故現場圖、道路交通事
    故調查報告表(一)、(二)、現場照片等為主要論據。訊據被
    告就聲請意旨所指時地飲用酒類、駕駛上開小客車上路後，
    於行經新北市○○區○○路00號前與海為翔所騎乘之機車發
    生交通事故，嗣經警測試其呼氣所含酒精濃度為每公升0.20
    毫克等情固供承明確，惟辯稱：伊是在當天中午一點左右喝
    一瓶鐵罐台灣啤酒，之後持續工作約五點四十分準備開車回
    家，在六點多就發生車禍，伊一路開下來，身體並沒有異狀
    ，是對方超越雙黃線撞過來，該處是轉彎處，車禍發生前看
    不到對方，待看到對方機車時，他車已經越過雙黃線了，伊
    根本來不及閃避，伊以後會避免酒後開車等語。
四、經查：
㈠、被告郭榮祥於110年7月19日13時許至13時10分許，在新北市
    林口區仁愛路工地，曾飲用500亳升台灣啤酒1瓶後繼續工作
    ，迄同日17時40分許駕駛車牌號碼000-0000號自用小客車欲
    返回住處，待於同日18時3分許，行經新北市○○區○○路
    00號前，與對向騎乘車牌號碼000-0000號普通重型機車之海
    為翔發生碰撞，嗣經警據報前往處理，於110年7月19日下午
    18時37分測試其呼氣所含酒精濃度為每公升0.20毫克等情，
    業經被告於警詢、偵查及本院訊問時陳述明確，並有新北市
    政府警察局呼氣酒精濃度檢測暨拒測法律效果確認單、道路
    交通事故當事人酒精測定紀錄表、刑法第185條之3案件測試
    觀察紀錄表、新北市政府警察局舉發違反道路交通管理事件
    通知單、新北市政府警察局林口分局道路交通事故現場草圖
    、道路交通事故調查報告表(一)(二)、道路交通事故照片等
    在卷可稽，故此部分事實固堪認定。
㈡、惟按刑法第185條之3第1項規定：「駕駛動力交通工具而有
    下列情形之一者，處2年以下有期徒刑，得併科20萬元以下
    罰金：一、吐氣所含酒精濃度達每公升0.25毫克或血液中酒
    精濃度達0.05％以上。二、有前款以外之其他情事足認服用
    酒類或其他相類之物，致不能安全駕駛。三、服用毒品、麻
    醉藥品或其他相類之物，致不能安全駕駛。」查其修正理由
    為：「一、不能安全駕駛罪係屬抽象危險犯，不以發生具體
    危險為必要。爰修正原條文第1項，增訂酒精濃度標準值，
    以此作為認定『不能安全駕駛』之判斷標準，以有效遏阻酒
    醉駕車事件發生。二、至於行為人未接受酒精濃度測試或測
    試後酒精濃度未達前揭標準，惟有其他客觀情事認為確實不
    能安全駕駛動力交通工具時，仍構成本罪，爰增訂第2款。
    」是就行為人飲用酒類或其他相類似之物後駕駛動力交通工
    具，但未符合吐氣所含酒精濃度達每公升0.25毫克或血液中
    酒精濃度達0.05％以上者，需輔以其他主客觀情事判斷，依
    具體個案調查重要事證，認定行為人是否屬不能安全駕駛的
    狀態，始構成刑法第185條之3第1項第2款之罪。本件被告之
    呼氣酒精濃度為每公升0.20毫克，尚未達每公升0.25毫克，
    自應輔以其他旁證，佐證被告確係不能安全駕駛，始為合法
    。
㈢、本件被告雖有酒後駕車與他人發生交通事故之行為，惟是否
    足以認定被告無法安全駕駛乙節，檢察官於聲請書內並未敘
    明理由，已未盡其舉證之責，再觀之本件交通事故發生之肇
    事地點新北市○○區○○路00號為一轉彎路段（見偵卷第21
    頁所示之現場照片），本件車禍肇致之原因係被告駕駛其所
    有之小客車行經該處時，適對向騎乘機車之海為翔違規超速
    ，跨越雙黃線衝入被告行駛之車道，被告車輛因閃避不及，
    海為翔機車倒地擦撞到被告小客車左側邊，其後海為翔其人
    則因作用力外拋撞擊至被告車輛後方之由劉人寧所騎乘之車
    牌號碼000-000號普通重型機車，亦造成劉人寧人車倒地等
    情，業據被告於警訊及本院訊問時供述在卷，核與證人海為
    翔於新北市政府警察局林口分局道路交通事故調查時供稱：
    肇事經過當時伊行駛在大科路往林口方向，在大科路53號前
    因為騎太快，外拋到對向車道，與小客車AXV-2278號、普通
    重機568-DHV號發生碰撞等語（見偵卷第8頁）、證人劉人寧
    於本院訊問時證稱：當時伊機車下山行駛在被告小客車之後
    ，中間大概間隔一部小客車的距離，因當地是轉彎，伊也看
    不到來車，當看到海為翔的機車時，他的車已經衝到我們的
    車道，他的機車先撞被告小客車的左側，對方車子倒地，他
    的人飛出來，伊從後面來不及煞車，就從他大腿碾過；本件
    車禍的發生，伊認為是對方機車跨越雙黃線到我們的車道上
    ，因為現場的彎道約四分之一彎等語相符，並有附卷之道路
    交通事故現場草圖、現場及車損照片可資佐證，足見本件肇
    事之原因在於對向騎乘機車之海為翔，與被告之駕駛行為並
    無關連，另證人劉人寧亦證述：事故前，前方之被告所駕駛
    之小客車行駛狀況均正常等語，因此自無從以被告於事故當
    時雖經測出於駕車前有飲酒之情事，即遽以推定被告在道路
    上無法安全駕駛之情節。
㈣、又本案事故發生後，於同日下午18時37分許起，經警對於被
    告實施刑法第185條之3案件測試觀察，有關被告駕駛時之狀
    態及查獲後之狀態等各項，未經警發現有妨礙安全駕駛行為
    之負面臚列事項，其次被告於進行直線測試及平衡動作測試
    時，全無該紀錄表所列「步行時左右搖晃，腳步不穩」、「
    腳步離開測試的直線」、「身體前後或左右搖擺不定」、「
    手腳部顫抖，身體無法保持平衡」、「用手臂來保持平衡」
    等情形，甚且被告用筆在2個同心圓之間的0.5公分環狀帶內
    畫另一個圓時，亦無任何超出2個同心圓間環狀帶之情形，
    有刑法第185條之3案件測試觀察紀錄表存卷可佐，可見被告
    受測時生理狀態正常，並無因酒精作用致降低其身體能力之
    情形，是由此測試結果更無法認定被告於駕車上路時已達不
    能安全駕駛之程度。從而被告前開自述當時身體狀況正常等
    語，當可採信而為事實。
五、綜上所述，本案交通事故發生時被告之呼氣酒精濃度雖為每
    公升0.20毫克而達行政裁罰之標準，然並無客觀情事足認被
    告已因酒精作用達於不能安全駕駛動力交通工具之程度，卷
    內亦無其他積極事證足為被告不利之認定，本院自無從形成
    被告已構成刑法第185條之3第1項第2款之酒後不能安全駕駛
    罪之確信，被告犯罪尚屬不能證明，依前揭說明，自應諭知
    被告無罪。
據上論斷，依刑事訴訟法第452條、第301條第1項，判決如主文
。
本案經檢察官羅雪舫偵查後聲請簡易判決處刑，由檢察官陳漢章
到庭執行職務。
中    華    民    國   110    年    11    月    15    日
                  刑事第二十六庭法  官  徐蘭萍
上列正本證明與原本無異。
如不服本判決，應於判決送達後20日內敘明上訴理由，向本院提
出上訴狀 (應附繕本) ，上訴於臺灣高等法院。其未敘述上訴理
由者，應於上訴期間屆滿後20日內向本院補提理由書「切勿逕送
上級法院」。
                                書記官  吳進安
中    華    民    國   110    年    11    月    16    日